臺灣新竹地方法院民事裁定　　　　　 100年度消債更字第24號
　　聲　請　人　侯淑霞
上當事人因消費者債務清理事件，聲請更生，本院裁定如下：
    主  文
聲請駁回。
聲請費用由聲請人負擔。
    理  由
一、按債務人對於金融機構因消費借貸、自用住宅借款、信用卡
    或現金卡契約而負債務，在聲請更生或清算前，應提出債權
    人清冊，以書面向最大債權金融機構請求協商債務清償方案
    並表明共同協商之意旨，消費者債務清理條例（下稱消債條
    例）第151 條第1 項定有明文。又本條之立法目的乃著眼於
    此類型之債務，法律關係較為明確單純，若能成立協商，可
    疏減訟源。是消費者債務清理條例採協商前置主義，債務人
    須先向最大債權銀行請求與全體金融機構債權人共同協商債
    務清理方案而未能成立時，始得聲請更生。另該條所謂之「
    金融機構」，應指「債務人之金融機構債權人全體」而言。
    另保證債務因具從屬性，其內容端以主債務內容為主，故主
    債務若屬消債條例第151 條第1 項所定之債務，保證債務之
    清理程序即應與之一致，故保證債務之債權人亦屬該條適用
    之範圍。至人壽保險單質借之貸與人，為該保險契約之保險
    人，故貸與人屬金融機構，亦有消債條例第151 條規定之適
    用。再，聲請更生或清算不合程式或不備其他要件者，法院
    應以裁定駁回之，但其情形可以補正者，法院應定期間先命
    補正，復為同條例第8 條所明定。
二、本件聲請意旨略以：聲請人前曾於民國（下同）97年10月間
    ，依消債條例第151 條之規定申請債務前置協商，並以書面
    向與最大債權金融機構渣打國際商業銀行股份有限公司（下
    稱渣打銀行）請求共同協商債務清償方案並成立協商，約定
    聲請人自97年11月10日起，分96期，利率3%，每月還款新臺
    幣9,592 元。嗣因第三人侯皓翔向台灣中小企業銀行股份有
    限公司（下稱中小企業銀行）借款，未按期繳交，聲請人為
    該筆債務之保證人，即為債權人中小企業銀行無預警強制扣
    薪。又因97年11月7 日離婚，經濟來源頓失大半，且需扶養
    三名子女而致毀諾，未曾繳交任何協商款項，實有不可歸責
    於己之情事。爰依法聲請更生等語。
三、經查：本件聲請人主張前已提出債權人清冊，以書面向最大
    債權金融機構請求共同協商債務清償方案，並成立協商，惟
    因不可歸責於己之事由致不履行協商條件等情，固據其提出
    債權人清冊、員工薪資單、戶籍謄本、兩願離婚書、各類所
    得資料清單、全國財產稅總歸戶財產查詢清單、存摺明細、
    前置協商機制協議書、前置協商無擔保債務還款分配表暨表
    決結果各一份為證。然97年10月24日參與前置協商之債權人
    除最大債權銀行渣打銀行外，僅有中國信託商業銀行股份有
    限公及萬泰商業銀行股份有限公司，此有前置協商無擔保債
    務還款分配表暨表決結果可參，且為最大債權銀行渣打銀行
    所不否認（見本院100 年11月9 日訊問筆錄）。惟聲請人於
    95年6 月6 日為第三人侯皓翔向中小企業銀行借貸之款項為
    連帶保證人，另於97年11月6 日以保單向中國人壽保險股份
    有限公司（下稱中國人壽公司）借款，有臺灣嘉義地方法院
    96年度訴字第749 號民事判決、民事判決確定證明書、中國
    人壽公司保單借還款／現金解約通知書、契約內容變更申請
    書等件在卷可佐，復為聲請人所不爭執，並表示前述債務尚
    在扣薪中或未清償，且債權人中小企業銀行亦稱未參與97年
    間之前置協商（見聲請人更生聲請狀、本院100 年11月9 日
    訊問筆錄）。而第三人侯皓翔與中小企業銀行間之債務屬消
    費借貸所生之債務，聲請人與中國人壽公司間之債務亦係基
    於消費借貸所生，依前所述，均屬消債條例第151 條所規定
    之範圍，是聲請人既未依消債條例第151 條第1 項之規定，
    於聲請本件更生前與全體金融機構債權人先行協商，且此要
    件之不具備無從補正，從而，聲請人本件更生之聲請，於法
    未合，應予駁回。
四、爰依消費者債務清理條例第8 條、第15條、民事訴訟法第78
    條、第95條，裁定如主文。
中    華    民    國   100    年    11    月    18    日
                      民事第二庭    法  官  盧玉潤
上為正本係照原本作成。
如對本裁定抗告應於送達後10日內向本院提出抗告狀。（並繳納
抗告費壹仟元）
                                    書記官  謝國聖
中    華    民    國   100    年    11    月    18    日